【裁判字號】    90,上易,48
【裁判日期】    900612
【裁判案由】    損害賠償
【裁判全文】
臺灣高等法院臺南分院民事判決  九十年度上易字第四八號  ｊ
      上  訴  人  甲  ○  ○
      被 上訴 人  交通部郵政總局馬光郵局
      法定代理人  乙  ○  ○
      被上訴人    丁  ○  ○
      訴訟代理人  丙  ○  ○
右當事人間請求損害賠償事臺灣雲林地方法院八十八年度訴字第六四一號第一審判決
提起上訴，本院判決如左：
上訴駁回。
第二審訴訟費用由上訴人負擔。
甲、上訴人方面：
一、聲明：求為判決：
（一）原判決廢棄。
（二）被上訴人應連帶給付上訴人新台幣伍拾壹萬仟肆佰貳拾壹元即自民國八十五
      年十二月二十二日起至清償日止按年息百分之五計算之利息。
二、陳述：
（一）被上訴人丙○○、丁○○均任職於被上訴人交通部總局馬光郵局，上訴人於八
      十一年十二月二十一日以新台幣三十八萬元與該局簽立定期儲金，每期一年，
      並由前揭被上訴人二人受理此案，辦理用印手續，上訴人定期儲單屆期均續展
      一年，並以利息再加入之方式，累計至八十五年十二月二十一日，已有新台幣
      五十一萬三千四百二十一元之本利。
（二）詎於八十七年一月份，上訴人欲再以續約，該筆款項竟已不見，經詢郵政總局
      告知仍列印電腦中，其後資料消失．均無任何領出之存檔，被上訴人二人雖經
      鈞署八十八年偵字第二七一九號不起訴在案，但查前揭事實之認定，仍屬有誤
      ，系爭款項仍留存郵政總局資料檔案中。另附卷所存印鑑經上訴人放大核印，
      蓋用印鑑之印文並非原印鑑章，有放大印文正影本互核可稽，其間墨印不符，
      非同顆印章所蓋用，足見鑑定單位鑑定結果不正確，請鈞院再送其他單位鑑定
      。
（三）當時有存三筆錢，八十一年一筆三十八萬元，八十二年一筆三十萬元，八十三
      年有一筆四十五萬元，八十六年一月十日拿二張定存單去辦續存，只換一張續
      存單給我，八十七年要去換單時才想起是被上訴人於八十六年一月十日換單時
      只給我一張續存單，另一張並未給我，當時我頭昏，並未發現有誤，爰終止契
      約請求被上訴人還錢。
（四）為明瞭上訴人在馬公郵局定存資料及其每年換單流程由上訴人填寫之定期存款
      原始資料，請向郵政總局調取上訴人於八十一年八月二十一日及同年十二月二
      十一日起至八十七年八月二十一日及十二月二十一日止每年之(一)郵政定期儲金
      開戶存款單；(二)郵政定期儲金立帳申請書；(三)郵政定期儲金整存整付存單；(四)
      郵政定期儲金續存存款單原件，上開文件內均有上訴人親自填寫之筆跡，以筆
      對是否為上訴人親自填寫。原審僅調取八十五年度之資料，而八十一年起八十
      四年之資料均未調取核對鑑定，自無法分辨印文筆跡之真偽。
三、證據：引用原審所提證據。
乙、被上訴人方面：
一、聲明：駁回上訴人之訴。
二、陳述：除與原判決記載相同者，予以引用外，補稱：
（一）上訴人於八十六年實際上只有拿一張定存單來辦理續存，非其所主張的兩張定
      存單，而該張定存單辦理續存後，以換發新的定存單給上訴人，現為上訴人持
      有中等情，為上訴人所不爭執。
（二）上訴人自稱伊於八十六年一月十日持有一張五十一萬元存單欲換單，郵局將其
      沒入，並偽刻其私章，辦理終止，中飽私囊，並多次來局查詢，郵局皆置之不
      理云云，上訴人應就其主張負舉證責任。且訴訟之初，本局向郵政總局定期股
      索閱上訴人所有原始憑證，庭呈該股寄本局之電腦存單號碼清單中並無兩張五
      十一萬元之存單，上訴人所提之印鑑鑑定亦證明印章並無偽刻之情事。另電腦
      無法查詢到之資料，本局自無法示知，上訴人指本局對其之查詢置之不理，有
      欠公允。
三、證據：除引用原審所提證據外，補提交通部郵政總局八十八年四月十三日000
    00000－00一號函。
      理      由
一、上訴人起訴主張：被上訴人丙○○、丁○○前均任職於被上訴人交通部郵政總局
    馬光郵局，上訴人相繼於八十一年十二月二十一日以新台幣三十八萬元、八十二
    年以三十萬元、八十三年以四十萬元與被上訴人馬光郵局簽立定期儲金，故共持
    有三張定存單，每期一年，上訴人定儲單屆期均以利息加入之方式續展一年，八
    十一年之第一張存單累計至八十五年十二月二十一日，已有新台幣五十一萬三千
    四百二十一元之本利，八十六年一月十日上訴人拿二張定存單去辦續存，只換回
    一張存單，八十七年要去換單時發現時有誤，乃請求被上訴人返還此筆存款，被
    上訴人置之不理，爰依終止消費寄託及侵權行為之法律關係請求返還存款云云。
    被上訴人則以：上訴人雖係雲林縣土庫馬光郵局定期存款戶，然依電腦資料所載
    ，八十六年一月十日時，上訴人僅持一張存單前來辦理續存，上訴人若主張其係
    持二張存單辦理續存，而一張存單遭被上訴人等竊取，則應就此事實負舉證責任
    ，被上訴人並無偽刻上訴人私章盜領其存款之行為等語置辯。
二、本件上訴人主張其於民國八十一年十二月二十一日以三十八萬元、八十二年八月
    十八日以三十萬元與被上訴人郵局簽立定期儲金契約之事實，有被上訴人提出之
    查詢存單資料（見原審卷第九九、一００頁）及原審法院向交通部郵政總局調取
    之定期儲金存單歷史交易活動詳情表（見原審卷第一一七至一一九頁）可證，並
    為被上訴人所不爭執，自堪信為真實。上訴人另主張其於八十三年另有一筆（即
    第三筆）四十萬元存入（見原審卷第一二九頁辯論筆錄），至八十六年一月十日
    前往被上訴人郵局辦理轉存，惟該存單遭被上訴人盜領等情，則為被上訴人等所
    否認，且與上訴人起訴時係主張八十一年十二月二十一日以新台幣三十八萬元與
    被上訴人馬光郵局簽立定期儲金，累計至八十五年十二月二十一日已有五十一萬
    三千四百二十一元，然於八十六年一月十日續存時，該筆款項遭盜領，逕已不見
    等情（見原審卷第三十頁民事準備狀），顯不相符，則上訴人於八十三年間是否
    有另行存入一筆四十萬元，實有可疑。按當事人主張有利於己之事實者，應就其
    事實負舉證之責任，民事訴訟法第二百七十七條定有明文。經查：
（一）八十一年十二月二十一日上訴人存款三十八萬元，存單號碼為00000000，期限
      一年；滿期利息為三一一三一元，期滿後上開存單於八十三年一月八日以整數
      四十萬元，辦理轉期續存一年（期間為八十二年十二月二十一日至八十三年十
      二月二十一日），滿期利息為三一六九六元，存單號碼為00000000，此筆存單
      至八十三年十二月二十一日辦理終止存單。上訴人再於同日新立存單，金額四
      十五萬元，存單號碼為00000000，滿期利息為三三四九一元，八十五年二月十
      七日辦理轉期續存一年（期間為八十四年十二月二十一日至八十五年十二月二
      十一日），金額四十八萬元，存單號碼為00000000，復於八十六年一月十日辦
      理終止存單等情，有上開定期儲金存單歷史交易活動詳情表及交易代號一覽表
      （見原審卷第二七、二八頁）可參，可見八十六年一月十日終止之存單僅有一
      筆，係八十四年十二月二十一日存日之四十八萬元，加計利息三萬四千四百二
      十元後，為五十一萬四千四百二十元。
（二）該筆存單（00000000號）並經被上訴人承辦人員之建議改以定期儲金
      分期付息，本金到期自動轉存五次之方式轉存，此有存單號碼為000000
      00號存單影本附卷（見原審卷第三二頁）及上訴人提出之八十六年一月十日
      郵政定期儲金轉存申請書、交通部郵政總局八十八年四月十三日000000
      00－00一號函（見本院卷第二六頁）可稽，上訴人亦自承目前持有一張五
      十一萬元分期付息之存單，與另一張金額三十八萬元每年八月間到期之存單（
      號碼00000000，見原審卷第八十頁辯論筆錄），可見上訴人之定期儲
      金共僅二筆（另筆三十八萬元者並無爭執），現均為上訴人持有該存單中，並
      無遭盜領之情事。雖依上開定期儲金存單歷史交易活動詳情表所載八十六年一
      月十日00000000號定存單係終止存單，而與轉存申請書係載為轉存之
      情形略又不同，然可能係因「整存整付」之存單不可直間辦理轉存為「分期付
      息」，故電腦記錄為終止存單，惟仍無礙於八十六年一月十日時上訴人僅有一
      筆存單到期並已另行存入為00000000號存單之事實。
（三）上訴人主張另有一筆於八十三年簽立之四十萬元存單云云，實係上訴人於八十
      一年十二月二十一日與被上訴人郵局簽立三十八萬元定期存單，經八十三年一
      月八日加計利息後辦理續存之四十萬元，存單號碼為00000000號，並
      無另筆金錢存入。故八十六年一月十日上訴人至被上訴人所屬郵局辦理續存時
      ，亦僅有一筆到期存單。
（四）又上訴人主張其轉存申請書上之印鑑為偽造，並請求送請鑑定云云，然經原審
      法院將被上訴人提出之郵政定期儲金本息轉存申請書、八十六年一月十曰一之
      郵政定期儲金立申請書、八十四年十二月廿一日之郵政定期儲金立申請書、郵
      政定期儲金整存整付存單及上訴人提出之印章實物送法務部調查局鑑定之結果
      ，其立帳申請書上之印鑑與轉存申請書上之印鑑均相同，有法務部調查局八十
      九年三月一日（八九）陸（二）號鑑定通知書（見原審卷第五０頁）附卷可稽
      ；上訴人雖又主張該二印文經放大比對後顯有不同，請再送其他鑑定機構鑑定
      ，並命被上訴人提出上訴人自八十一年至八十七年每年之郵政定期儲金開戶存
      款單、郵政定期儲金立帳申請書、郵政定期儲金整存整付存單、續存存款單原
      本，以鑑定筆跡是否真正，惟據上訴人提出之郵政定期儲金整存整付存單（置
      本院卷證物袋內），系爭八十三年十二月廿一日存入，第00000000號
      存單，已於八十五年二月十七日轉存入00000000號存單，金額四十八
      萬元，該00000000號存單，又於八十六年一月十日轉存入00000
      000號，金額五十一萬元之存單，該五十一萬元分期付息之定存單現為上訴
      人持有中等情，為上訴人所不爭執，已如上述，故轉存申請書上之印文與立帳
      申請書上之印文是否一致，實與上訴人之定存單是否經盜領乙節並無相關。況
      本件上訴人亦曾以相同事由向台灣雲林地方法院檢察署提出告訴，經檢察官為
      不起訴處分，有該署八十八年偵字第二七一九號不起訴處分書（見原審卷第一
      五頁）附卷可稽。
（五）綜上所述，上訴人八十六年一月十日實僅持一張金額四十八萬元之定存單辦理
      轉存，存入0000000號存單，並無遺失或遭盜領之定存單，且轉存後之
      定存單原本目前亦在上訴人持有中。又上訴人另請求向交通部郵政總局調取其
      相關存款資料，包括定期儲金存單、轉存申請書、開戶存款單及立帳申請書等
      ，此經原審法院以八十九年十月九日雲院任民愛決字第八八四六四一號函向交
      通部郵政總局調取「所有」存款資料（見原審卷第一一一頁），該局以八十九
      年十月二十日儲00000000－00二號函覆，惟僅檢送存簿儲金及定期
      儲金之歷史交易活動詳情表，可見上訴人請求調取之定期儲金存單原本等資料
      應已逾保存年限而銷毀或非由郵政總局保存，本院亦無法再行調取；且本件事
      證以臻明確，實無再詳查各原始資料並核對印文之必要。
三、綜上所述，上訴人主張依消費寄託及侵權行為之法律關係請求，為不足採。原審
    為上訴人敗訴之判決，並無不合。上訴意旨指摘原判決不當，求予廢棄改判，為
    無理由，應予駁回。
四、據上論結，本件上訴為無理由，依民事訴訟法第四百四十九條第一項、第七十八
    條，判決如主文。
中      華      民      國    九  十    年      六      月      十二    日
                                    臺灣高等法院臺南分院民事第一庭
~B1審判長法官  楊    子    莊
~B2      法官  曾    平    杉
~B3      法官  袁    靜    文
右為正本係照原本作成。
不得上訴。
中      華      民      國    九  十    年      六      月      十四    日
~B法院書記官  董    挹    棻


司法院資訊處製作；財團法人民間司法改革基金會備份。
